臺灣雲林地方法院刑事判決　　　　　　100年度交易字第111號
公　訴　人　臺灣雲林地方法院檢察署檢察官
被　　　告　吳文豐
上列被告因過失傷害案件，經檢察官提起公訴（100 年度偵字第
1298號），被告於準備程序進行中就被訴事實為有罪之陳述，本
院裁定進行簡式審判程序，判決如下：
    主      文
吳文豐犯過失傷害致人重傷罪，處有期徒刑肆月，如易科罰金，
以新臺幣壹仟元折算壹日。
    事實及理由
一、犯罪事實：
    吳文豐於民國99年9 月26日18時18分許，騎乘車號MKF-715
    號重型機車，沿雲林縣北港鎮○○里○○○○○路由南往北方
    向行駛，行經臺19線公路與東湖路交岔路口時（速限為時速
    50公里），本應注意行車速度應依標誌或標線之規定，且注
    意車前狀況，隨時採取必要之安全措施，並應注意車輛行經
    行人穿越道，遇有行人穿越時，應暫停讓行人先行通過，而
    當時天候晴，夜間有照明，路面乾燥無缺陷無障礙物，視距
    良好，並無不能注意之情事，竟疏於注意車前狀況，也未禮
    讓行人優先通行，貿然以時速超過50公里之速度通過前揭地
    點之行人穿越道，適行人陳吳月由西往東方向穿越行人穿越
    道，吳文豐見狀已煞閃不及，機車直接撞及陳吳月，致陳吳
    月受有顱骨骨折併發昏迷、右側橈骨、尺骨骨折、慢性呼吸
    衰竭併呼吸器依賴、長期臥床、意識不清、需24小時專人照
    護且完全喪失工作能力之重傷。吳文豐於肇事後，與陳吳月
    均被送往醫院救治，吳文豐並於警方據報趕往醫院尚不知本
    案肇事者為何人之時，向承辦員警主動表示其為肇事車輛之
    駕駛者，而自首靜候裁判。嗣由陳吳月之配偶陳水木報警究
    辦，方循線查獲上情。
二、認定犯罪事實所憑之證據及理由：
  (一)本案被告吳文豐所犯之罪，係死刑、無期徒刑、最輕本刑為
    3 年以上有期徒刑以外之罪，其於準備程序進行中就前揭被
    訴事實為有罪之陳述，經告知簡式審判程序之旨，並聽取其
    與檢察官之意見後，本院裁定進行簡式審判程序，是本案之
    證據調查，依刑事訴訟法第273 條之2 規定，不受同法第15
    9 條第1 項、第161 條之2 、第161 條之3 、第163 條之1
    及第164 條至第170 條規定之限制，合先敘明。
  (二)上開犯罪事實，業據被告於偵查及本院審理中均坦承不諱，
    核與證人即告訴人陳水木於警詢中之指訴情節相符，復有道
    路交通事故現場圖、道路交通事故調查報告表(一)、(二)各1 紙
    、現場照片13張與中國醫藥大學北港附設醫院100 年1 月8
    日、6 月16日出具之診斷證明書各1 紙在卷可稽。按行車速
    度依速限標誌或標線之規定；汽車行駛時，駕駛人應注意車
    前狀況，並隨時採取必要之安全措施；汽車行經行人穿越道
    ，遇有行人穿越時，無論有無交通指揮人員指揮或號誌指示
    ，均應暫停讓行人先行通過，道路交通安全規則第93條第1
    項、第94條第3 項、第103 條第2 項分別定有明文。被告既
    領有合格駕駛執照（見道路交通事故調查報告表(二)），於騎
    車上路時自應遵守上述規定。而當時天候晴，夜間有照明，
    路面乾燥無缺陷無障礙物，視距良好，並無不能注意之情事
    （見道路交通事故調查報告表(一)），其竟疏於注意車前狀況
    ，也未禮讓行人優先通行，貿然超速通過前揭地點之行人穿
    越道而肇事，則其顯有過失，應無疑義。又其過失肇事行為
    ，與被害人陳吳月所受前述傷勢間，有相當因果關係。
  (三)本案經送臺灣省嘉雲區車輛行車事故鑑定委員會鑑定被告有
    無過失，其鑑定意旨略以：1.若被告機車行向號誌為紅燈，
    則：被告駕駛普通重機車，夜間行經行車管制號誌劃有行
    人穿越道之交岔路口，疏未注意車前狀況，未暫停讓行人先
    通過，且超速行駛，復未依號誌指示行駛（闖紅燈），為肇
    事原因。陳吳月：無肇事因素。2.若被告機車行向為綠燈
    ，則：被告駕駛普通重機車，夜間行經行車管制號誌劃有
    行人穿越道之交岔路口，疏未注意車前狀況，未暫停讓行人
    先通過，且超速行駛，為肇事主因。陳吳月夜間行經行車
    管制號誌交岔路口，未依號誌指示穿越道路，為肇事次因，
    有該鑑定委員會100 年4 月7 日嘉雲鑑第0000000 字第1005
    801097號鑑定書在卷可佐。是不論被告有無闖紅燈之行為（
    因現場並無其他目擊者，陳吳月又昏迷不醒，被告則供稱其
    未注意號誌變化，故卷內並無證據可資判斷），其夜間行經
    行車管制號誌劃有行人穿越道之交岔路口，疏未注意車前狀
    況，未暫停讓行人先通過，且超速行駛，方導致本案車禍之
    發生，至為明確。益徵被告確有過失。
  (四)綜上足認被告之自白與事實相符，本案事證明確，被告犯行
    洵堪認定，應依法論科。
三、論罪科刑之理由：
  (一)按刑法所稱之「重傷」，包括於身體或健康，有重大不治或
    難治之傷害，刑法第10條第4 項第6 款定有明文。復按刑法
    第10條第4 項第6 款所謂其他於身體或健康有重大不治或難
    治之傷害，係指傷害重大，且不能治療或難於治療者，復於
    人之身體或健康有重大影響者而言（最高法院29年上字第68
    5 號判例要旨參照）；所謂「重大不治」，係指終身不能恢
    復之謂，「難治」謂難於治療（最高法院70年度臺上字第33
    77號判決要旨參照）。本案被害人陳吳月因車禍造成顱骨骨
    折併發昏迷、右側橈骨、尺骨骨折、慢性呼吸衰竭併呼吸器
    依賴、長期臥床、意識不清、需24小時專人照護且完全喪失
    工作能力之傷害結果，業如前述，又告訴人陳水木因此聲請
    本院裁定其為陳吳月之監護人，本院家事法庭法官乃前去醫
    院探視陳吳月，發現陳吳月睡臥在床上，仰賴呼吸器，眼神
    呆滯，再經鑑定人蔡昆道醫師鑑定稱：相對人（指陳吳月）
    呈現呆滯，無法正常判斷事物，仰賴呼吸器，無法自我進食
    、行動，終日臥床，無法為意思表示及受意思表示等情，本
    院因而裁定陳吳月為受監護宣告之人，此有本院100 年度監
    宣字第34號裁定附卷可考，並由本院調取該案卷核閱屬實，
    堪認陳吳月已達於其身體及健康重大難治之重傷害程度，而
    為刑法第10條第4 項第6 款所定之「重傷」。故核被告所為
    ，係犯刑法第284 條第1 項後段之過失傷害致人重傷罪。
  (二)被告於肇事後，與陳吳月均被送往醫院救治，被告並於警方
    據報趕往醫院尚不知本案肇事者為何人之時，向承辦員警主
    動表示其為肇事車輛之駕駛者，此有雲林縣警察局道路交通
    事故肇事人自首情形紀錄表1 紙在卷可查，是被告符合自首
    之要件，本院依刑法第62條前段之規定減輕其刑。
  (三)爰審酌被告騎車上路疏於注意，導致本案車禍之發生，陳吳
    月並因此受有前述重傷，對陳吳月或其家屬而言，均造成難
    以彌補之創痛，殊不可取，但本院念及被告並無犯罪之前科
    （見臺灣高等法院被告前案紀錄表），平日素行尚佳，暨被
    告領有「中度智障」之中華民國身心障礙手冊（被告到庭應
    訊時對本院之問題均能清楚回答，而無因智能障礙不能為完
    全陳述之情形），兼衡被告雖提出約新臺幣（下同）200 萬
    元之和解金額，但因與陳吳月之家屬所希望之400 萬元賠償
    金額差距過大，因而無法和解，但難謂被告全無和解之誠意
    等一切情狀，量處如主文所示之刑，並諭知易科罰金之折算
    標準。
四、應適用之法律：
  (一)刑事訴訟法第273 條之1 第1 項、第299 條第1 項前段。
  (二)刑法第284 條第1 項後段、第62條前段、第41條第1 項前段
    。
  (三)刑法施行法第1 條之1 第1 項、第2 項前段。
本案經檢察官陳詠薇到庭執行職務。
中    華    民    國   100    年    8     月     5    日
                  刑事第七庭  法  官  王 紹 銘
以上正本證明與原本無異。
如不服本判決應於收受判決後10日內向本院提出上訴書狀，並應
敘述具體理由；其未敘述上訴理由者，應於上訴期間屆滿後20日
內向本院補提理由書（均須按他造當事人之人數附繕本）。「切
勿逕送上級法院」。
                              書記官  洪 秀 虹
中    華    民    國   100    年    8     月    5     日
附錄本案論罪科刑法條全文：
中華民國刑法第284條（過失傷害罪）
因過失傷害人者，處6 月以下有期徒刑、拘役或500 元以下罰金
，致重傷者，處1 年以下有期徒刑、拘役或500 元以下罰金。
從事業務之人，因業務上之過失傷害人者，處1 年以下有期徒刑
、拘役或1,000 元以下罰金，致重傷者，處3 年以下有期徒刑、
拘役或2,000 元以下罰金。